【裁判字號】    98,交聲,189
【裁判日期】    980123
【裁判案由】    違反道路交通管理處罰條例聲明異議
【裁判全文】
臺灣臺北地方法院交通事件裁定         98年度交聲字第189號
原處分機關  臺北市政府警察局
異  議  人  甲○○
即受處分人
上列受處分人因違反道路交通管理處罰條例案件，對於臺北市政
府警察局於民國97年12月16日所為北市警交裁計字第9712160002
號處分（原處分案號：北市警交字第AEX421168 號、第AEX42116
9 號），聲明異議，本院裁定如下：
    主  文
異議駁回。
    理  由
一、按「計程車駕駛人，在執業期中，犯竊盜、詐欺、贓物、妨
    害自由或刑法第230 條至第236 條各罪之一，經第一審法院
    判決有期徒刑以上之刑後，吊扣其執業登記證。其經法院判
    決有期徒刑以上之刑確定者，廢止其執業登記，並吊銷其駕
    駛執照」，道路交通管理處罰條例第37條第3 項定有明文。
二、本件異議人即受處分人甲○○係計程車駕駛人，因於執業期
    中因犯共同詐欺取財罪，經本院97年度簡字第3988號刑事簡
    易判決判處有期徒刑4 月確定在案，故原處分機關臺北市政
    府警察局依道路交通管理處罰條例第37條第3 項規定，裁決
    廢止其執業登記（證號：A022048） 等情，有臺北市政府警
    察局違反道路交通管理事件裁決書、臺北市計程車駕駛人執
    業登記證、本院判決書、臺北市政府舉發違反道路交通管理
    事件通知單附卷可考，堪以認定。
三、本件聲明異議意旨略以：伊係計程車駕駛人，每年定期審驗
    登記證，於97年12月16日逕行登記之時，即收到交通警察大
    隊000000000 號裁決書，關於違規事實列名，法院判決之部
    分伊無法苟同；伊為執業駕駛人有基本工作權與徒刑之判決
    並非有牽連關係，因此廢止執業登記證顯為不合理，並且無
    法接受這個事實；伊之經濟收入陷入困境，況且家中兩個小
    孩正值讀書用錢之際，實非道路交通管理處罰條例第37條第
    3 項即可抹煞伊之工作與生存權；伊之前完全無任何刑事判
    決紀錄，至於該詐欺案因不瞭解法律常識，受人利用而逾期
    未上訴，受到簡易判決裁處，影響伊工作權與生存權，可否
    從輕裁決給伊重生機會續行執業登記云云。
四、經查，受處分人領有計程車駕駛人執業登記證（證號：A022
    048 號），有效期限至99年1 月8 日止，係計程車駕駛人；
    嗣受處分人於97年4 月12日將其所有3 個帳戶之存摺、印章
    交給姓名年籍均不詳、綽號「小林」之成年男子使用，按日
    領取新臺幣2 千元或詐騙他人匯款至各該帳戶所得金額之2
    ％作為報酬，經本院97年度簡字第3988號刑事簡易判決認定
    被告係犯刑法第339 條第1 項詐欺取財罪之共同正犯，而判
    處有期徒刑4 月確定，均如前述，復有本院卷附臺灣高等法
    院被告前案紀錄表及起訴書在卷足徵。是被告所為，符合首
    揭道路交通管理處罰條例第37條第3 項規定「計程車駕駛人
    ，在執業期中，犯竊盜、詐欺、贓物、妨害自由或刑法第23
    0 條至第236 條各罪之一，經第一審法院判決有期徒刑以上
    之刑」之構成要件甚明。受處分人雖以前開情詞置辯，惟按
    道路交通管理處罰條例第37條第3 項規定意旨係基於營業小
    客車營運及其駕駛人工作之特性，就駕駛人個人應具備之主
    觀條件，對人民職業選擇自由所為之限制，旨在保障乘客之
    安全，確保社會之治安，及增進營業小客車之職業信賴，且
    營業小客車營運之管理，因各國國情與治安狀況而有不同，
    相關機關審酌曾犯上述之罪者，其再犯比率偏高，及其對乘
    客安全可能之威脅，衡量乘客生命、身體安全等重要公益之
    維護，與人民選擇職業應具備主觀條件之限制，而就其選擇
    職業之自由為合理之不同規定，與憲法第7 條之平等原則，
    亦屬無違，再者，以限制營業小客車駕駛人選擇職業之自由
    ，作為保障乘客安全、預防犯罪之方法，乃基於現階段營業
    小客車管理制度所採取之不得已措施，俾於維護公共福祉，
    此有大法官釋字第584 號解釋意旨可佐。從而，受處分人辯
    稱：工作權云云，經本院權衡上情及大法官解釋接櫫意旨後
    ，認無可採。
五、綜上，本件受處分人有前揭違規行為，原處分機關依道路交
    通管理處罰條例第37條第3 項規定而為廢止其執業登記之裁
    決，核無違誤，本件受處分人之異議為無理由，應予駁回。
六、據上論斷，應依道路交通案件處理辦法第19條，裁定如主文
    。
中    華    民    國    98    年    1     月    23    日
                  交通法庭  法  官  林晏如
上正本與原本無異。
如不服本裁定，應於送達後5日內向本院提出抗告狀。
                            書記官  楊盈茹
中    華    民    國    98    年    1     月    23    日


司法院資訊處製作；財團法人民間司法改革基金會備份。
